【裁判字號】    89,訴,634
【裁判日期】    900406
【裁判案由】    分割共有物
【裁判全文】
臺灣屏東地方法院民事判決                            八十九年度訴字第六三四號
    原      告  庚○○○
                          女  .
                          身分.
    訴訟代理人  辛○○    住屏.
    被      告  甲○○    住屏.
                          男  .
                          身分.
    被      告  乙○○    住屏.
                          男  .
                          身分.
    被      告  己○○    住苗.
                          男  .
                          身分.
    被      告  戊○○    住屏.
                          男  .
                          身分.
    被      告  丙○○    住屏.
                          男  .
                          身分.
    兼右五人
    訴訟代理人  丁○○    住屏.
                          男  .
                          身分.
右當事人間分割共有物事件，本院判決如左：
    主    文
兩造共有座落屏東縣萬巒鄉鄉○○○段一七一地號，地目田面積二. 三三二七公頃，
同段一七一之一地號地目建面積0. 0七五七公頃，同段一七一之二地號地目田面積0.
二Ｏ五四公頃同段一七一之三地號地目田面積0.00四九公頃等四筆土地，依下列方法
分割，附圖所示同段一七一地號中編號Ａ部分面積Ｏ. 一三一九公頃土地及附圖所示
同段一七一之一編號Ｈ部分面積Ｏ. ＯＯ三九公頃土地分歸原告庚○○○所有，附圖
所示同段一七一地號中編號Ｂ部分面積Ｏ. 四二三八公頃土地及附圖所示同段一七一
之一編號Ｉ部分面積Ｏ. Ｏ一二六公頃土地分歸被告甲○○所有，附圖所示同段一七
一地號中編號Ｃ部分面積Ｏ. 二九二Ｏ公頃土地及附圖所示同段一七一之一編號Ｊ部
分面積Ｏ. ＯＯ八七公頃土地分歸被告乙○○所有，附圖所示同段一七一地號中編號
Ｄ部分面積Ｏ. 八四七六公頃土地及附圖所示同段一七一之一編號Ｋ部分面積Ｏ. Ｏ
二五三公頃土地分歸被告己○○所有，附圖所示同段一七一地號中編號Ｅ部分面積Ｏ
. 二八二五公頃土地及附圖所示同段一七一之一編號Ｍ部分面積Ｏ. ＯＯ八四公頃土
地分歸被告戊○○所有，附圖所示同段一七一地號中編號Ｆ部分面積Ｏ. 一七九九公
頃土地及附圖所示同段一七一之一編號Ｌ部分面積Ｏ. ＯＯ八四公頃土地及同段一七
一之二編號Ｏ部分面積Ｏ. 一Ｏ二七公頃土地分歸被告丙○○所有，附圖所示同段一
七一地號中編號Ｇ部分面積Ｏ. 一七五Ｏ公頃土地及附圖所示同段一七一之一編號Ｎ
部分面積Ｏ. ＯＯ八四公頃土地及同段一七一之二編號Ｐ部分面積Ｏ. 一Ｏ二七公頃
土地及同段一七一之三土地面積Ｏ. ＯＯ四九公頃土地分歸被告丁○○所有。
訴訟費用由被告己○○負擔六分之二、被告乙○○負擔二七Ｏ分之三一，被告甲○○
負擔六分之一，被告戊○○、丁○○、丙○○各負擔十八分之二，餘由原告負擔。
    事    實
甲、原告方面：
  一、聲明：求為判決如主文所示。
  二、陳述：
  （一）兩造共有座落屏東縣萬巒鄉鄉○○○段一七一地號，地目田面積二. 三三二
        七公頃，同段一七一之一地號地目建面積0. 0七五七公頃，同段一七一之二
        地號地目田面積0.二Ｏ五四公頃同段一七一之三地號地目田面積0.00四九公
        頃等四筆土地，由原、被告等七人所共有，其應有部分為一七一、一七一之
        一、一七一之二、一七一之三土地己○○應有部分六分之二、乙○○應有部
        分二七Ｏ分之三一，庚○○○應有部分二七Ｏ分之十四，甲○○應有部分六
        分之一，戊○○、丁○○、丙○○應有部分各十八分之二。
  （二）本件土地雙方既無不分割之協議，亦無因物之使用目的不能分割之情形，惟
        被告等竟迭經情商分割而堅持己見，致無法為分割之協議。爰依民法第八二
        三條第一項及第八二四條第二項之規定訴請判決分割。
  三、證據：提出土地登記簿三份、地籍圖騰本乙份，請求本院履勘現場。
乙、被告方面：
  一、聲明：求為判決駁回原告之訴。
  二、陳述：
      對原告主張分割共有物並無意見，對原告提出之分割方法同意。
丙、本院依原告請求履勘現場，並囑託屏東縣潮州地政事務所派員實施測量。
    理    由
甲、本件原告主張：座落屏東縣萬巒鄉鄉○○○段一七一地號，地目田面積二. 三三
    二七公頃，同段一七一之一地號地目建面積0. 0七五七公頃，同段一七一之二地
    號地目田面積0.二Ｏ五四公頃同段一七一之三地號地目田面積0.00四九公頃等四
    筆土地，由原、被告等七人所共有，其應有部分為一七一、一七一之一、一七一
    之二、一七一之三土地己○○應有部分六分之二、乙○○應有部分二七Ｏ分之三
    一，庚○○○應有部分二七Ｏ分之十四，甲○○應有部分六分之一，戊○○、丁○○、丙○○應有部分各十八分之二，系爭土地並無依使用目的有不能分割之情
    形，兩造間亦未訂有不分割之契約，惟就分割方法則未能獲致協議之事實，業據
    其提出系爭地號土地登記簿謄本為證，並為各該被告所不爭執，應堪信為實在。
    從而，原告依民法第八百二十四條第二項規定，訴請以裁判分割系爭土地，於法
    即無不合。
乙、查系爭土地為狹長形土地，左側為產業道路，一七一之一號土地上有丁○○、丙○○、戊○○所有磚造瓦蓋房屋，一七一號土地上南側有庚○○○所有磚造瓦蓋
    房屋，此經本院至現場勘驗明確，並囑託屏東縣屏東地政事務所派員實施測量，
    有勘驗筆錄及土地複丈成果圖在卷可稽，而就各該建物之權屬則經兩造到場各自
    指明且互所不爭，同載在勘驗筆錄足按。
丙、至就系爭土地之分割方法，經審酌系爭土地縱深近百餘公尺，寬度較窄，且系爭
    土地左側面臨產業道路，如未作東西向分割，則勢必造成通行上困難，且慮及兩
    造於本院審理時各陳之分割意願，如未作土地東西向分割即造成通行權之訴訟，
    故審酌上開一切因素，爰就兩造各自取得之土地位置及面積，均如主文所示。
結論：原告之訴為有理由，依民事訴訟法第七十八條、第八十一條、第八十五條第一
項但書，判決如主文。
中      華      民      國    九十      年      四      月    六    日
                                    臺灣屏東地方法院民事第一庭
~B法      官  李芳南
右為正本係照原本作成。
如不服本判決，應於收受送達後二十日內向本院提出上訴書狀，其未表明上訴理由者，應
於提出上訴後二十日內向本院補提理由書狀（均須按他造當事人之人數附繕本）上訴時應
提出委任律師或具有律師資格之人之委任狀；委任有律師資格者，另應附具律師及格證書
及釋明委任人與受任人有民事訴訟法第四百六十六條之一第一項但書或第二項（詳附註）
所定關係之釋明文書影本。
~B法院書記官  劉音利
中      華      民      國    九十      年      四      月    六      日


司法院資訊處製作；財團法人民間司法改革基金會備份。
